【裁判字號】    97,消債更,772
【裁判日期】    971014
【裁判案由】    更生事件
【裁判全文】
臺灣臺北地方法院民事裁定           97年度消債更字第772號
聲  請  人  甲○○
代  理  人  邵良正律師
上列當事人因消費者債務清理事件聲請更生，本院裁定如下：
    主  文
聲請駁回。
聲請費用由聲請人負擔。
    理  由
一、按聲請更生或清算不合程式或不備其他要件者，法院應以裁
    定駁回之，但其情形可以補正者，法院應定期間先命補正。
    清費者債務清理條例（下稱消債條例）第8條所明定。
    次按債務人與金融機構協商成立者，不得聲請更生或清算，
    但因不可歸責於己之事由，致履行顯有重大困難者，不在此
    限；本條例施行前，債務人依金融主管機關協調成立之中華
    民國銀行公會會員辦理消費金融案件無擔保債務協商機制與
    金融機構成立之協商，準用前項之規定，消債條例第151 條
    第5項、第6項分別定有明文。故債務清償方案成立後，應由
    債務人按其條件履行，應於其後發生情事變更，在清償期間
    收入或收益不如預期，致該方案履行困難甚或履行不能，因
    不可歸責於己，始能依本條例第151條第5項但書之規定聲請
    更生或清算。債務清償方案係經當事人行使程序選擇權所為
    之債務清理契約，債務人自應受該成立之協議所拘束，不得
    任意毀棄已成立之協商，濫用更生或清算之裁判上債務清理
    程序。
二、本件聲請意旨略以；聲請人與各金融機構間因消費借貸、信
    用卡、現金卡契約所負無擔保金錢債務，總金額為新臺幣（
    下同）1,187,642元，並於民國95年間依銀行公會無擔保債
    務協商機制向最大債權銀行台新銀行股份有限公司（下稱台
    新銀行）申請協商成立，因協商成立當時適逢報稅季節，聲
    請人並無存款，無法於同月份繳交協商債務及所得稅，遂先
    繳納協商債務，次月再以8月份薪資所得繳交所得稅，而未
    繳交協商債務。詎台新銀行表示：只要一期沒按時繳，即屬
    毀諾，要求聲請人繼續依協商條件履行，並立刻回復循環利
    息計算。聲請人只能與其他債權銀行協商並繼續清償未了債
    務。台新銀行雖知悉聲請人上開情事，仍於97年7月間對聲
    請人強制執行扣薪，使債務人喪失繼續清償之能力。聲請人
    不能繼續清償，為不可歸責聲請人之事由。聲請人目前任職
    港香蘭藥廠股份有限公司，每月薪資計26,500元，雖因上開
    扣薪事件致公司要求聲請人於97年8月底離職，但聲請人最
    近已考取台北市政府環保局清潔隊員，薪資可望更穩定。聲
    請人每月支出約16,000元，每月尚有10,000元可供清償債務
    ，聲請人現年29歲，有繼續維持薪資收入之能力，亦有清償
    債務之誠意，故聲請更生，並提出以每月清償10,000元，每
    月一期，共七十二期，清償總金額為720,000元，清償成數
    為債務總額之61%之更生方案等語。
三、經查，聲請人於消債條例施行前之95年5月1日，就其積欠各
    金融機構之信用卡及信用貸款債務，利用金融主管機關協調
    成立之中華民國銀行公會會員辦理消費金融案件無擔保債務
    協商機制，與各債權銀行成立協商，約定自95年5月起，分
    80期，利率0%，以每月18,320元依各債權銀行債權金額
    比例清償債務，有協議書附卷可查（見卷第11頁），聲請人
    自陳其於95年8月為履行納稅義務遂未依上開協商繳款（見
    卷第2頁及第3頁）。聲請人固主張其係為履行國民繳稅義務
    而未依協商清償，為不可歸責於己之事由。惟每年五月份為
    所得稅申報及繳納之月份，此乃一般人所熟知之事項，且所
    得稅稽徵機關並會於該月份在各大媒體上廣為宣傳，請納稅
    義務人依限申報繳納所得稅，聲請人既有所得，自應依法納
    稅，聲請人對此當應知悉。聲請人與最大債權銀行台新銀行
    成立協商時，自應就其應繳納之稅款預為考慮及準備，或請
    求自次月份始繳納協商款，不得於成立協商後，再以繳納所
    得稅之義務為理由，不依約清償協商債務，聲請人自無從主
    張其依原協商履行顯有重大困難之不可歸責於己之事由。再
    者，聲請人於95年10月、11月間又再與中國信託銀行、台新
    銀行、聯邦銀行（下稱中國信託等銀行）達成協議，並除陸
    續依該協議清償外，並另清償對於遠東銀行、萬泰銀行、玉
    山銀行、荷蘭銀行等之債務，有協議書及轉帳明細可查（見
    卷第13頁至第23頁），僅依聲請人與中國信託等銀行達成之
    每月還款金額協議即達11,907元（台新銀行5,707+中國信託
    銀行3,000+聯邦銀行3,200＝11,907），加上聲請人自95年
    11月起陸續匯給遠東銀行、萬泰銀行、玉山銀行、荷蘭銀行
    等之金額約自1千餘元至5千餘元不等，核聲請人陸續清償之
    款項已與聲請人依上開95年1月協商每月應清償之18,320元
    相當，聲請人復不能釋明其資力於上開95年5月1日協商成立
    後有惡化等情況，自不能以其未依約履行債務致遭台新銀行
    強制執行扣押薪資為由，即認其不能依約清償非屬可歸責於
    己之事由。從而，本件聲請人聲請更生，於法自有未合，應
    予駁回。
四、爰依上開規定，裁定如主文。
中    華    民    國    97    年    10    月    14    日
                  民事第三庭      法      官  黃書苑
上為正本係照原本作成
如不服本裁定，應於裁定送達後10日內，以書狀向本院提出抗告
，並繳納抗告費新臺幣1千元
中    華    民    國    97    年    10    月    14    日
                                  書  記  官  蔡月女


司法院資訊處製作；財團法人民間司法改革基金會備份。
